【裁判字號】    98,上易,830
【裁判日期】    981208
【裁判案由】    竊盜
【裁判全文】
臺灣高等法院高雄分院刑事判決         98年度上易字第830號
上  訴  人
即  被  告    甲○○
                        （現另案在高雄分監執行中）
上列上訴人因竊盜案件，不服臺灣高雄地方法院98年度審易字第
1155號中華民國98年8 月18日第一審判決（起訴案號：臺灣高雄
地方法院檢察署97年度偵字第33454 號），提起上訴，本院判決
如下：
     主  文
上訴駁回。
    事  實
一、甲○○於民國（以下同）94年間，曾犯詐欺案件，經本院以
    94年度上易字第364 號判處有期徒刑6 月確定，並於95年8
    月8 日執行完畢，仍不知悔改，又分別基於意圖為自己不法
    所有之犯意，於97年11月22日上午某時許，在其位於高雄縣
    鳥松鄉○○路14號住處前，發現丙○○所有之失竊機車（車
    號：PEV-937 號，當時係懸掛丁○○所有車號OFW-469 號機
    車車牌），無人看管，認有機可趁，遂以自己所有之鑰匙1
    支插入鑰匙孔，發動機車，騎乘該機車離去之方式，竊取該
    部機車得手，供自己騎乘使用。又另於97年11月28日凌晨1
    時40分許，持手電筒1 支，並攜帶客觀上得以危害人生命、
    身體可供兇器使用之破壞剪1 支，至高雄縣鳥松鄉○○村○○路17巷96號「資源回收廠」前，持上開破壞剪將乙○○所
    有而裝設於電箱內之2 條電線，予以剪斷，而著手竊取乙○○所有電線之際，即遭乙○○發覺，並報警處理，經警當場
    逮捕甲○○，致未及取走剪斷之電線而未能得逞，到場員警
    則扣得甲○○所有供竊取機車所用之鑰匙1 支，以及非甲○○所有而供竊取電線所用之破壞剪1 支、手電筒1 支。
二、案經乙○○訴由高雄縣政府警察局仁武分局移送臺灣高雄地
    方法院檢察署檢察官偵查起訴。
    理  由
壹、証据能力部分：
    按被告以外之人於審判外之陳述，雖不符刑事訴訟法第159
    條之1 至第159 條之4 等4 條之規定，然若當事人於審判程
    序中同意作為證據，法院審酌該言詞陳述或書面陳述作成時
    之情況，認為適當者，亦得為證據；又當事人、代理人或辯
    護人於法院調查證據時，知有刑事訴訟法第159 條第1 項不
    得為證據之情形，而未於言詞辯論終結前聲明異議者，視為
    有前項之同意，同法第159 條之5 定有明文。本件上訴人甲○○對證人即車號PEV-937 號機車所有人丙○○、車號OFW-
    469 號車牌所有人丁○○、設於高雄縣鳥松鄉○○村○○路
    17巷96號「資源回收廠」負責人乙○○於警詢所為之陳述，
    均為被告以外之人於審判外之陳述，均未就其證據能力聲明
    異議，審酌上開證人於警詢所為陳述作成時之狀況，並無任
    何違反自由意志或遭製作筆錄員警誘導陳述之情形，認為適
    當，依刑事訴訟法第159 條之5 第2 項之規定，為傳聞法則
    之例外，均有證據能力。
貳、實體部分：
一、訊之上訴人甲○○固不否認曾於97年11月22日上午某時許，
    在其位於高雄縣鳥松鄉○○路14號住處前，未經丙○○之同
    意，擅自騎乘車號PEV-937 號機車（當時係懸掛車號OFW-46
    9 號機車車牌），供己使用，以及於97年11月28日凌晨1 時
    40分許，在高雄縣鳥松鄉○○村○○路17巷96號「資源回收
    廠」前，因持有破壞剪及手電筒各1 支為警查獲之事實，惟
    矢口否認有何竊取機車與竊取電線未遂之犯行，辯稱：車號
    PEV-937 號機車，是李文良說去報廢場買回來，並非我偷竊
    ，因機車放在我住處門口很久，我自己的鑰匙剛好可打開那
    台機車的鑰匙孔，我才騎來使用，而97年11月28日當日凌晨
    ，我騎乘機車行經高雄縣鳥松鄉○○村○○路17巷96號前，
    發現亮光，趨前一探究竟，發現一名年輕男子快速騎乘機車
    離去，留下扣案之手電筒及破壞剪1 支在場，我因貪心而當
    場拾起手電筒與破壞剪，欲供己使用，惟遭乙○○發現，並
    遭到場之巡邏員警逮捕，警察並將置於地上之電線拿去放在
    其騎乘之機車上，予以拍照，當日我確未曾持破壞剪剪斷電
    箱內之電線云云。惟查：
（一）車號PEV-937 號機車並非上訴人甲○○所有，而為丙○○
      所有，上訴人甲○○未徵得機車所有人即丙○○之同意，
      即自行以扣案之鑰匙1 支，發動上開機車後，供己騎乘使
      用一節，業據上訴人甲○○自承在卷（見原審卷第26頁反
      面），核與丙○○證述情節相符，上訴人甲○○於偵查中
      坦承：我承認我有偷機車，但沒有偷電線等語（見98年3
      月13日偵查筆錄，即偵查卷第36頁），並有查獲照片9 張
      、贓物認領保管單2 紙，以及失車紀錄、車輛尋獲電腦輸
      入單、車籍查詢基本資料詳細畫面、高雄縣政府警察局車
      輛尋獲電腦輸入單各1 紙附卷可稽，並有上訴人甲○○所
      有而供發動、騎乘上開機車之鑰匙1 支扣案可憑，而觀諸
      警卷所附查獲照片，顯示上開機車外觀良好，且可供騎乘
      代步，自具有相當之價值，客觀上難認為他人廢棄不要之
      物品，是上訴人甲○○明知上開機車非其所有，亦未徵得
      機車所有人之同意，即自行以鑰匙發動，騎乘上開機車供
      己使用之行為，乃自居所有權人地位支配使用上開機車，
      自屬竊盜行為，上訴人甲○○辯稱：是李文良從報廢場買
      回來，並無不法所有之意圖云云，惟上訴人甲○○未提供
      李文良之詳細地址，且此其於警訊、偵查、原審所辯情節
      不符，上訴人甲○○於偵查中坦承：我承認我有偷機車等
      語，其嗣後翻異前詞，尚無可採。
（二）又乙○○於97年11月28日凌晨1 時40分許，在設於高雄縣
      鳥松鄉○○村○○路17巷96號「資源回收廠」內之辦公室
      ，使用電腦整理資料，因突然停電，乃持手電筒從辦公室
      外出巡視，發現上訴人甲○○手持電筒及破壞剪，並以破
      壞剪剪電箱內之電線，地下並散落有經剪斷之電線，上訴
      人甲○○發現乙○○，乃快步走向停放一旁之機車，嗣因
      巡邏員警到場，擋住上訴人甲○○去路，而當場逮捕上訴
      人甲○○，並扣得手電筒、破壞剪各1 支等情，業據乙○○於警詢中證述綦詳，上訴人甲○○亦不否認當日曾持有
      扣案之手電筒與破壞剪各1 支為警查獲之事實，已如前述
      ，並有查獲照片9 張、贓物認領保管單1 紙附卷可稽，並
      有上訴人甲○○當日持有之手電筒、破壞剪各1 支扣案可
      憑。而觀諸警卷所附查獲照片，顯示電箱內之電線確遭剪
      斷，剪斷之電線則散落於地上，核與乙○○證述情節相符
      ，且上訴人甲○○係當場查獲之現行犯，又依乙○○之證
      述情節，乙○○係因電箱內之電線遭剪斷致突然停電，始
      持手電筒外出查看，倘如上訴人甲○○所辯，其並未持手
      電筒與破壞剪剪斷電線，而係在其抵達現場前，某年輕男
      子持破壞剪剪斷電線，則案發現場必因電箱之電線遭剪斷
      而一片漆黑，上訴人甲○○又如何能知悉何處遺留手電筒
      與破壞剪可供撿拾，況乙○○與上訴人甲○○素不相識，
      此為上訴人甲○○於警詢自承屬實，乙○○若未目睹上訴
      人甲○○持破壞剪剪斷電箱電線，實無設詞誣攀之必要，
      而翻閱卷內所有照片，該遭剪斷之電線，係置於地面，並
      無在上訴人甲○○騎乘之機車查獲剪斷之電線，故上訴人
      甲○○辯稱：並未持破壞剪剪斷電線，到場警察曾將地上
      之電線拿至我機車拍照云云，顯非事實，而無可採。
    綜上所述，上訴人甲○○確有竊盜機車及偷剪他人電線之行
    為，事證明確，上訴人甲○○所辯係卸責之詞，不足採信，
    其犯行已堪認定。
二、按刑法第321 條第1 項第3 款之攜帶兇器竊盜罪，係以行為
    人攜帶兇器竊盜為其加重條件，此所謂兇器，其種類並無限
    制，凡客觀上足對人之生命、身體、安全構成威脅，具有危
    險性之兇器均屬之，且祇須行竊時攜帶此種具有危險性之兇
    器為已足，並不以攜帶之初有行兇之意圖為必要，最高法院
    79年臺上字第5253號著有判例可資參照。上訴人甲○○持扣
    案之破壞剪竊取電箱內之電線，而該破壞剪1 支，長約33公
    分，為金屬製品，材質堅硬，此經原審於98年8 月4 日當庭
    勘驗屬實，是扣案之破壞剪1 支，在客觀上顯足以危害人之
    生命、身體，依上開判例意旨，自屬兇器無訛。又上訴人甲○○雖以破壞剪剪斷電箱內之電線，但尚未及將電線取走，
    以置於自己實力支配下，故上訴人甲○○先後竊取機車與他
    人電線之行為，核其所為，分別係犯刑法第320 條第1 項之
    竊盜罪、同法第321 條第2 項、第1 項第3 款之攜帶兇器竊
    盜未遂罪。檢察官認為上訴人甲○○持破壞剪剪斷電線而犯
    攜帶兇器竊盜部分，係屬既遂，容有未合，惟因其罪名同為
    「攜帶兇器竊盜」，僅行為態樣有既遂未遂之分，無庸引刑
    事訴訟法第300 條變更檢察官起訴之法條，附此敘明（另公
    訴人於本院論告時稱本件另有違反電業法問題，然依卷附照
    片顯示「電箱」係私人所設與台灣電力公司所設電力設備有
    間，爰不予論究）。上訴人甲○○所犯上開2 罪，犯意個別
    ，應予分論併罰。上訴人甲○○前於94年間因詐欺案件，經
    本院判處有期徒刑6 月確定，並於95年8 月8 日執行完畢，
    有臺灣高等法院被告前案紀錄表1 份在卷可憑，其於有期徒
    刑執行完畢後，5 年內故意再犯本件有期徒刑以上之2 罪，
    均為累犯，均應依刑法第47條第1 項規定加重其刑。另上訴
    人甲○○就竊取他人電線部分，雖已著手竊盜行為之實施，
    惟未生取得財物之結果，其犯罪尚屬未遂，爰依刑法第25條
    第2 項之規定，按既遂犯之刑度減輕其刑，並與前開加重部
    分，先加後減之。
三、原審適用刑法第320 條第1 項、第321 條第2 項、第1 項第
    3 款、第47條第1 項、第25條第2 項、第38條第1 項第2 款
    、第51條第5 款，刑法施行法第1 條之1 規定，並審酌上訴
    人甲○○前有詐欺案件，經判刑之紀錄，已如前述，素行不
    佳，正值壯年，不思以正當方法賺取財物，而貪圖他人財物
    ，一再行竊，以攜帶兇器方式行竊，破壞他人對財產權之支
    配，危害社會治安，嗣後否認犯行，毫無悔意，所竊得之機
    車，為警查獲後已發還丙○○，未造成丙○○損害之擴大，
    竊取電線部分，則因乙○○即時發現，致未竊得任何財物，
    及其動機、目的、手段等一切情狀，分別量處有期徒刑6 月
    、8 月，並定其應執行刑為有期徒刑1 年。並說明扣案之鑰
    匙1 支，為上訴人甲○○所有，此據上訴人甲○○自承在卷
    ，且係供其發動車號PEV-937 號機車，可認為是上訴人所有
    而供竊盜所用之物，爰依刑法第38條第1 項第2 款之規定，
    予以宣告沒收。又說明至於扣案之手電筒與破壞剪1 支，固
    均為上訴人用以竊取電箱之電線所用之物，業經認明如前，
    惟因上訴人否認為其所有，而客觀上亦無證據顯示為上訴人
    所有，因扣案之手電筒與破壞剪1 支，均非違禁物品，其未
    予宣告沒收之理由。經核原判決認事用法並無不合，量刑亦
    屬適當，上訴人甲○○上訴否認竊盜，為無理由，應予駁回
    。
據上論斷，應依刑事訴訟法第368條，判決如主文。
本案經檢察官林應華到庭執行職務。
中    華    民    國    98    年    12    月    8     日
                  刑事第八庭    審判長法  官   洪兆隆
                                      法  官   李政庭
                                      法  官   張盛喜
以上正本證明與原本無異。
不得上訴。
中    華    民    國    98    年    12    月    8     日
                                      書記官   黃一秋
附錄本判決論罪科刑法條：
刑法第320條
意圖為自己或第三人不法之所有，而竊取他人之動產者，為竊盜
罪，處5 年以下有期徒刑、拘役或5 百元以下罰金。
意圖為自己或第三人不法之利益，而竊佔他人之不動產者，依前
項之規定處斷。
前二項之未遂犯罰之。
刑法第321條
犯竊盜罪而有下列情形之一者，處6 月以上、5 年以下有期徒刑
：
  一  於夜間侵入住宅或有人居住之建築物、船艦或隱匿其內而
      犯之者。
  二  毀越門扇、牆垣或其他安全設備而犯之者。
  三  攜帶兇器而犯之者。
  四  結夥三人以上而犯之者。
  五  乘火災、水災或其他災害之際而犯之者。
  六  在車站或埠頭而犯之者。
前項之未遂犯罰之。


司法院資訊處製作；財團法人民間司法改革基金會備份。
